【裁判字號】    98,聲,95
【裁判日期】    981119
【裁判案由】    訴訟救助
【裁判全文】
臺灣高等法院臺南分院民事裁定  98年度聲字第95號
聲  請  人  乙○○
            甲○○
                      1
上列聲請人因與相對人花旗商業銀行股份有限公司間就分配表異
議之訴等事件（98年度上字第197號），聲請訴訟救助，本院裁
定如下：
    主  文
聲請駁回。
聲請訴訟費用由聲請人負擔。
    理  由
一、按當事人因無資力支出訴訟費用者，法院應依聲請，以裁定
    准予訴訟救助。但顯無勝訴之望者，不在此限。法院認定前
    項資力時，應斟酌當事人及其共同生活親屬基本生活之需要
    ，民事訴訟法第一百零七條定有明文。次按聲請訴訟救助者
    ，關於請求救助之事由，應提出能即時調查之證據以釋明之
    ，此觀民事訴訟法第一百零九條第二項、第二百八十四條之
    規定自明。另當事人無資力支出訴訟費用者，固得聲請訴訟
    救助，然所謂無資力，係指窘於生活，且缺乏經濟信用者而
    言。易言之，若非取給於自己或家族所必須之生活費不能支
    出訴訟費用，且無籌措款項以支出訴訟費用之信用技能，方
    能謂之為無資力支出訴訟費用。再者，法院調查聲請人是否
    無資力支出訴訟費用，專就聲請人提出之證據為之，如聲請
    人並未提出證據，即應將其聲請駁回，無依職權調查或定期
    命補正之必要（最高法院43年台抗字第0152號判例、同院88
    年度台抗字第0161號裁定參照）。
二、聲請意旨略以：聲請人生活困難，無積蓄，工作斷斷續續，
    收入不穩定，且因聲請人為支付家翁生前所花費之醫療費，
    及其過世後之喪葬費而借貸，迄今尚負債新台幣（以下同）
    125萬元，已無資力；又本件訴訟並非無勝訴之望，爰聲請
    准予訴訟救助等語。
三、經查：
    聲請人雖以上述事由聲請訴訟救助，但觀之臺灣嘉義地方法
    院98年度訴字第131號聲請人與相對人間分配表異議之訴之
    判決所載，聲請人乙○○於該訴訟中抗辯「其與甲○○係姐
    妹關係，聲請人乙○○向母親及朋友借款再貸予聲請人甲○
    ○，其中最多時，分別係向母親借款500萬，向其三位小姑
    曾秀里借款100萬、曾是賢借款100萬、曾秀琴借款50萬元，
    以所有房屋向國泰人壽抵押貸款250萬元，及另有1,000萬元
    ，由當時承作工程之甲○○先開立支票，交予伊調現，於工
    程款撥下後再還給借款人，調現的1,000萬元及向小姑借款
    都已還清」等語；而聲請人甲○○則抗辯「自86年3月起，
    每個月大概需向乙○○借款30、50萬元，甚而多到100萬元
    」等語，則依聲請人上開抗辯，聲請人乙○○既能借款與聲
    請人甲○○，所貸與之款項高達2,000萬元，且所調借之1,0
    00萬元及向小姑借款部分均已還清，當時每月借與聲請人甲
    ○○之款項又高達數10萬元至100萬元，顯見聲請人乙○○
    並非毫無資力人；又本院依職權調取聲請人之財產及薪資所
    得資料以察，其中聲請人乙○○於97年間股利憑單所得合計
    8,496元，有房屋1棟、土地2筆、汽車1輛及投資2筆，財產
    總價值1,663,180元；聲請人甲○○於97年間薪資所得為87,
    250元，有房屋1棟、土地1筆，財產總價值1,281,200元，又
    有稅務電子閘門財產所得調件明細表在卷可按，均足認聲請
    人乙○○、甲○○二人並非無資力窘於生活之人。此外，聲
    請人無法提出其他能即時調查之證據，以釋明其無資力支出
    訴訟費用之主張為真實；亦未提出任何證據以釋明其窘於生
    活且缺乏經濟上之信用，而無資力支出訴訟費用之情事；則
    揆諸前揭說明，聲請人所為訴訟救助之聲請即屬無從准許，
    應予駁回。
四、依民事訴訟法第95條、第78條裁定如主文。
中    華    民    國    98    年    11    月    19    日
                  民事第四庭    審判長法  官  吳上康
                                      法  官  王金龍
                                      法  官  陳珍如
上為正本係照原本作成。
如對本裁定抗告，須於本裁定送達後10日內向本院提出抗告狀（
須附繕本），並應繳納抗告費新台幣1千元。
中    華    民    國    98    年    11    月    19    日
                                      書記官  易慧玲


司法院資訊處製作；財團法人民間司法改革基金會備份。
